【裁判字號】    90,訴,777
【裁判日期】    901115
【裁判案由】    偽造文書等
【裁判全文】
臺灣屏東地方法院刑事判決                            九十年度訴字第七七七號
    公  訴  人  臺灣屏東地方法院檢察署檢察官
    被      告  甲○○
右列被告因偽造文書等案件，經檢察官提起公訴（八十八年度偵字第一四八八號），
本院判決如左：
     主  文
甲○○連續行使偽造私文書，足以生損害於他人，處有期徒刑肆月，如易科罰金，以
參佰元折算壹日。八十八年九月二日核准號碼一七五０二號、消費金額新台幣壹萬捌
仟伍佰元之簽帳單上偽造「乙○○」署押貳枚及八十八年九月二日消費金額新台幣肆
仟玖佰肆拾伍元之簽帳單上偽造之「乙○○」署押貳枚均沒收。
     事  實
一、甲○○於民國八十八年九月一日晚間十一時許，在高雄市○○路「家樂福大賣場
    」騎樓下，見乙○○之皮包（內有美國銀行信用卡一張等物）置於其所有車號Ｒ
    ＡＳ—０四一號機車置物箱內，竟意圖為自己不法之所有，乘四下無人之際，徒
    手竊取之（竊盜部分已為本院八十八年度簡上字第五十五號判決既判力所及）。
    其發現皮包內有銀行信用卡後，竟另行起意，基於為自己不法所有之概括犯意，
    連續於八十八年九月二日，持上開竊得之美國銀行信用卡（起訴書誤為中國信託
    商業銀行）零時六分許，至高雄市○○○路一０七號一樓「勝星通訊行」以刷卡
    方式購買價值新台幣（下同）一萬八千五百元之手機，而由甲○○於一式二聯電
    子式簽帳單之持卡人簽名欄內，冒用「乙○○」之名義偽造「乙○○」之署押二
    枚（第二聯為複寫聯，核准號碼為一七五０二號），表明係「乙○○」本人消費
    ，而偽造該份簽帳單，隨即交付予「勝星通訊行」之老闆駱悅玫行使之，致駱悅
    玫誤認細「乙○○」本人消費而陷於錯誤，交付上開手機，甲○○因而詐得價值
    一萬八千五百元之貨物，足生損害於乙○○、美國銀行及特約商店「勝星通訊行
    」。復於同日前往高雄市○○路某三溫暖，以刷卡方式支付四千九百四十五元之
    住宿費用，而由甲○○於一式二聯電子式簽帳單之持卡人簽名欄內，冒用「乙○
    ○」之名義偽造「乙○○」之署押二枚，表明係「乙○○」本人消費，而偽造該
    份簽帳單，隨即交付予特約商店之店員行使之，致店員誤認係「乙○○」本人消
    費而陷於錯誤，提供住宿服務，甲○○因而詐得免於支付四千九百四十五元住宿
    費用之不法利益，足生損害於乙○○、美國銀行及該特約商店。嗣於八十八年九
    月二日晚間十一時三十分許，為警於台北市○○○路、桂林路口查獲，並起出上
    開美國銀行信用卡等物。
二、案經本院移送臺灣屏東地方法院檢察署檢察官偵查起訴。
     理  由
一、訊據被告甲○○對於上開連續盜刷被害人乙○○之信用卡，於信用卡簽帳單上偽
    造乙○○之署押，並行使該偽造之簽帳單以詐取財物或獲得不法利益之事實均坦
    承不諱，核與證人駱悅玫證述之情節相符，復有美國銀行八十八年九月二日消費
    記錄表、聯合信用卡處理中心九十年六月二十一日聯卡會字第三五九號函、八十
    八年九月二日核准號碼一七五０二號簽帳單一張等在卷可資佐證，本件事證已明
    ，被告犯行堪以認定。
二、查於信用卡之簽帳單上簽署姓名，除表示已收受特約商店所交付之交易標的物或
    消費標的外，並為確認該筆消費之憑證，具有表示法律上權利義務關係之證明意
    思，故簽帳單性質上除與收據相同外，並且係信用卡發卡銀行據此向簽帳人收款
    之憑證，自屬私文書無訛。是核被告甲○○在簽帳單上冒簽被害人乙○○姓名並
    加以行使之行為，係犯刑法第二百十六條、第二百十條之行使偽造私文書罪；其
    第一次向商家詐取財物之行為，係犯刑法第三百三十九條第一項之詐欺取財罪；
    其第二次向商家詐取免付住宿費用之不法利益行為，係犯同條第二項之詐欺得利
    罪，公訴人誤引詐欺取財條文，顯有未洽。其偽造「乙○○」署押為偽造私文書
    之階段行為；又偽造私文書之低度行為應為之後持以行使之高度行為吸收，均不
    另論罪。又其所犯行使偽造私文書罪及詐欺取財罪、詐欺得利罪間，有方法結果
    之牽連關係，應從一重之行使偽造私文書罪論處。其先後二次行使偽造私文書犯
    行，時間緊接，所犯構成要件相同之罪，顯係基於概括犯意而反覆為之，為連續
    犯，應依刑法第五十六條之規定，論以一罪，並加重其刑。爰審酌被告素行、犯
    罪動機、手段、智識程度、所生危害及犯後態度等一切情狀，量處如主文所示之
    刑，並諭知易科罰金之折算標準。美國銀行八十八年九月二日兩份簽帳單上偽造
    「乙○○」四枚（一式二聯，第二聯為複寫聯，其中一份核准號碼為一七五０二
    號），其中三枚雖未扣案，惟並無證據證明業已滅失，均應與扣案之署押依刑法
    第二百十九條之規定宣告沒收。
三、末按行為後法律有變更者，適用裁判時之法律。但裁判前之法律有利於行為人者
    ，適用最有利於行為人之法律，刑法第二條第一項定有明文；查刑法第四十一條
    業經修正，並經總統於九十年一月十日公布施行，於同年月十二日生效。是本件
    被告犯罪之時間，雖在刑法第四十一條修正前，惟依刑法第二條第一項前段規定
    ，仍應適用裁判時即修正後之刑法第四十一條第一項前段，就被告之宣告刑諭知
    易科罰金及其折算標準。
據上論斷，應依刑事訴訟法第二百九十九條第一項前段，刑法第二條第一項前段、第
五十六條、第二百十六條、第二百十條、第三百三十九條第一項、第二項、第五十五
條、第四十一條第一項前段、第二百十九條，罰金罰鍰提高標準條例第一條前段、第
二條，判決如主文。
本案經檢察官蔣忠義到庭執行職務。
中      華      民      國    九十      年     十一     月     十五     日
                                       臺灣屏東地方法院刑事第三庭
                                           審判長法  官  黃國永
                                                 法  官  余德正
                                                 法  官  陳姵君
右正本證明與原本無異。對於本判決如有不服應於收受送達後十日內向本院提出上訴
書狀上訴於台灣高等法院高雄分院並按他造當事人之人數附具繕本。
                                               書記官   蔡德章
中      華      民      國      九十      年      十一    月    十五    日
得上訴
附錄：
中華民國刑法第二百十條
偽造、變造私文書，足以生損害於公眾或他人者，處五年以下有期徒刑。
中華民國刑法第二百十六條
行使第二百十條至第二百十五條之文書者，依偽造、變造文書或登載不實
事項或使登載不實事項之規定處斷。
中華民國刑法第三百三十九條
意圖為自己或第三人不法之所有，以詐術使人將本人或第三人之物交付者
，處五年以下有期徒刑、拘役或科或併科一千元以下罰金。
以前項方法得財產上不法之利益或使第三人得之者，亦同。
前二項之未遂犯罰之。


司法院資訊處製作；財團法人民間司法改革基金會備份。
